臺灣新北地方法院刑事判決
                                    111年度審訴字第138號
公  訴  人  臺灣新北地方檢察署檢察官
被      告  黃信穎


上列被告因偽造文書案件，經檢察官提起公訴（110年度偵字第2
5056 號），被告於準備程序進行中就被訴事實為有罪之陳述，
本院合議庭裁定本件由受命法官獨任進行簡式審判程序並判決如
下：
    主  文
黃信穎犯行使偽造準私文書罪，處有期徒刑參月，如易科罰金，
以新臺幣壹仟元折算壹日。未扣案之犯罪所得新臺幣陸萬玖仟元
沒收，於全部或一部不能沒收或不宜執行沒收時，追徵其價額。
    事  實
一、黃信穎為郭珊岑之前配偶，兩人於民國109年11月15日至21
    日期間仍同居在新北市○○區○○街00號3樓之處所，黃信穎其
    明知未經他人許可，不得無故輸入他人帳號密碼，入侵電腦
    或其他相關設備，竟意圖為自己不法之利益，基於妨害電腦
    使用、詐欺得利、行使偽造準私文書之犯意，於109年11月1
    5日至同年月21日期間，在其與郭珊岑之上開板橋區金門街
    住處，連接網際網路，先以不詳方式取得郭珊岑手機門號及
    中國信託商業銀行信用卡（卡號：0000000000000000），遂
    接續於109年11月15日23時49分許至同年月21日5時19分許，
    在上開新北市板橋區金門街之住處內，以不詳方式取得之郭
    珊岑手機門號連接網際網路，以郭珊岑上開中國信託商業銀
    行信用卡，陸續在GOOGLE PLAY商城內購買如附表所示金額
    之遊戲點數，致中國信託商業銀行及該特約商店誤認係郭珊
    岑本人或經其授權使用該信用卡進行網路交易，而陷於錯誤
    ，接受如附表所示消費（總計23筆、金額共新臺幣〈下同〉6
    萬9千元），足生損害於郭珊岑、中國信託商業銀行及該特
    約商店對於信用卡交易管理之正確性。
二、案經郭珊岑訴由新北市政府警察局樹林分局移送臺灣新北地
    方檢察署檢察官偵查後起訴。
　　理  由
一、上揭事實，業據被告黃信穎於本院準備程序及審理中均坦承
    不諱，且經證人即告訴人郭珊岑於警詢、偵查中證述明確，
    並有綠界科技股份有限公司110年2月18日綠管外字第110021
    806號函暨網銀國際儲值流向、會員申請資料、門號0000000
    000號之通聯紀錄查詢單、中國信託商業銀行110年11月15日
    至110年11月21日之刷卡及中國信託商業銀行存摺之帳戶明
    細資料各1份在卷可佐，足認被告自白與事實相符，可以採
    信。綜上，本件事證明確，被告犯行堪以認定，應予依法論
    科。
二、論罪科刑：
㈠、按刑法第339條第1項、第2 項分別規定詐欺取財罪及詐欺得
    利罪，前者之行為客體係指財物，後者則指取得債權、免除
    債務、延期履行債務或提供勞務等財物以外之財產上不法利
    益（最高法院86年度台上字第3534號判決要旨參照）。再按
    所謂電磁紀錄，係指以電子、磁性或其他無法以人之知覺直
    接認識之方式所製成之紀錄，而供電腦處理之用者；又電磁
    紀錄藉機器或電腦之處理所顯示之聲音、影像或符號，足以
    為表示其用意之證明者，以文書論，刑法第10條第6 項、第
    220條第2項分別定有明文。而以網路線上刷卡之方式消費購
    買商品，係信用卡持卡人以電腦設備上網，在網路商店網頁
    ，輸入信用卡卡號、有效期限、識別碼等認證資料，藉由電
    信業者所提供之網路訊息傳送服務功能，經電信業者之電腦
    網路系統，將上開電磁記錄加以傳發輸送，再由他人之電腦
    終端設備予以接收、儲存，用以表徵持卡人有透過網路購買
    商品及以信用卡支付價款之意思，是未經他人之授權同意，
    擅自輸入他人信用卡資料之電磁紀錄，以虛偽表示係由信用
    卡之合法持卡人向該網路商店刷卡購物消費之意，該等電磁
    紀錄經電腦處理而顯示文字內容，既足以表示用意證明，自
    屬刑法第220條第2項所稱之準私文書，應以文書論。
㈡、核被告所為，係犯刑法第216條、第220條第2項、第210 條之
    行使偽造準私文書罪、同法第339條第2項之詐欺得利罪及同
    法第358條無故侵入他人電腦相關設備罪。又被告於偽造準
    私文書後復持以行使，偽造準私文書之低度行為應為行使之
    高度行為所吸收，不另論罪。被告基於詐欺得利之同一犯意
    ，於密接時空實施犯罪事實一所示之各行為，應整體評價為
    一行為，屬接續犯，應論以一罪。被告以一行為觸犯前開數
    罪名，為想像競合犯，應一重之行使偽造準私文書罪論處。
㈢、爰審酌被告不思以正途獲取所需，反以不詳之方式取得告訴
    人之手機及信用卡卡號、授權碼等資料，並持以上網刷卡消
    費，其所為顯然欠缺尊重他人財產權之法治觀念，足以生損
    害於告訴人及網路特約商店、發卡銀行，自應予非難，被告
    犯後雖於本院準備程序及審理中坦承犯行，然迄今未能與告
    訴人及中國信託商業銀行達成和解或賠償損害，兼衡被告之
    素行（見本院卷附臺灣高等法院被告前案紀錄表）、高職畢
    業之智識程度（見本院卷附被告個人戶籍資料查詢結果1 紙
    ）、家庭經濟狀況勉持（見偵卷第7頁被告調查筆錄受詢問
    人欄）、目前工作月薪3萬多元、需撫養2名小孩等一切情狀
    ，量處如主文所示之刑，並諭知易科罰金之折算標準，以資
    懲儆。
三、沒收部分：
    被告於網路商店購買遊戲點數而盜刷告訴人之信用卡金額共
    計6萬9千元，均未扣案，核屬被告犯罪所得，為避免被告無
    端坐享犯罪所得，且經核本案情節，宣告沒收並無過苛之虞
    ，是以上開犯罪所得，應依刑法第38條之1 第1 項前段、第
    3 項之規定併予宣告沒收，於全部或一部不能沒收或不宜執
    行沒收時，追徵其價額。至本件被告偽造不實線上刷卡消費
    訂單，實質上為電磁紀錄，且該電子紀錄傳送至 GOOGLE PL
    AY 商店之網路平臺，其載體並非被告所有，自無庸予以宣
    告沒收，附此說明。
四、至公訴意旨雖認被告所為係犯刑法第339條之3第2項之以不
    正方法將虛偽資料或不正指令輸入電腦或其相關設備，製作
    財產權之得喪、變更紀錄，而取得他人之財產上不法之利益
    罪嫌云云。惟本罪如同普通詐欺罪必須使人陷於錯誤而處分
    財產，不論係以不正方法將虛偽資料或不正指令輸入電腦或
    其相關設備，都必須影響電腦之資料處理流程結果，使電腦
    製作財產權得喪、變更紀錄，始能成立本罪。亦即本罪係以
    電腦接受資訊依其程式產生特定之工作結果為中間結果（Zw
    ischenfolge）（Wolfgang Joecks, Studienkommentar StG
    B, 11. Aufl., 2014, §263a Rn. 52； Johannes Joecks/T
    homas Hillenkamp, Strafrecht, Besonderer Teil 2, Str
    aftaten gegen Vermögenswerte, 38. Aufl., 2015, Rn. 6
    04.參照），且猶如普通詐欺罪之財產處分，電腦資料處理
    流程必須直導致財產之減少（Jörg Eisele, Strafrecht, B
    esonderer Teil 2, Eigentumsdelikte und Vermögensdeli
    kte, 4. Aufl., 2017, Rn. 670.參照），始能成立本罪。
    經查，本件被告固有以網路盜刷告訴人所有之上開信用卡，
    因此詐得相當於如附表所示之免繳簽帳費用之不法利得，惟
    該些信用卡之簽帳費用係由收單機構向發卡機構即上開發卡
    銀行請款後而附加，業據告訴人於於警詢、偵查中證述明確
    ，及前開所述卷證資料附件可佐，是被告雖係透過電腦或其
    相關設備以遂行其詐欺得利之犯行，惟依其行為態樣，並未
    涉及製作財產權之得喪、變更紀錄，與起訴意旨所載刑法第
    339條之3第2項之構成要件顯有未合，其認定核與法律規定
    之要件不合，惟公訴檢察官認此部分罪嫌與詐欺得利罪、行
    使偽造準私文書間具有想像競合犯關係，故不另為無罪之諭
    知，附此敘明。
據上論斷，應依刑事訴訟法第273條之1第1項、第299條第1 項前
段，判決如主文。
本案經檢察官周懿君偵查起訴，由檢察官高智美到庭執行公訴。
中    華    民    國   111    年     3    月    17    日
                  刑事第二十三庭  法  官  傅明華
上列正本證明與原本無異。
如不服本判決，應於判決送達後20日內敘明上訴理由，向本院提
出上訴狀 (應附繕本) ，上訴於臺灣高等法院。其未敘述上訴理
由者，應於上訴期間屆滿後20日內向本院補提理由書「切勿逕送
上級法院」。
                                  書記官  黃毓琪
中    華    民    國   111    年     3    月    17    日
附本案論罪科刑法條全文：
中華民國刑法第210條
偽造、變造私文書，足以生損害於公眾或他人者，處 5 年以下
有期徒刑。

中華民國刑法第216條
行使第 210 條至第 215 條之文書者，依偽造、變造文書或登載
不實事項或使登載不實事項之規定處斷。

中華民國刑法第339條
意圖為自己或第三人不法之所有，以詐術使人將本人或第三人之
物交付者，處 5 年以下有期徒刑、拘役或科或併科 50 萬元以
下罰金。
以前項方法得財產上不法之利益或使第三人得之者，亦同。
前二項之未遂犯罰之。

中華民國刑法第358條
無故輸入他人帳號密碼、破解使用電腦之保護措施或利用電腦系
統之漏洞，而入侵他人之電腦或其相關設備者，處 3 年以下有
期徒刑、拘役或科或併科 30 萬元以下罰金。

附表：
編號 購買日期 （109年11月） 金額 （新臺幣） 特約商店名稱 1 15日23:49 3000 綠界科技-網銀國際 2 15日23:51 同上 同上 3 15日23:53 同上 同上 4 15日23:55 同上 同上 5 15日23：57 同上 同上 6 15日23:59 同上     同上 7 16日00:00 同上 同上 8 16日00:02    同上      同上 9 16日00:04 同上 同上 10 16日00:06 同上 同上 11 17日23:51    同上 同上 12 17日23:54 同上 同上 13 17日23:56 同上 同上 14 17日23:59 同上 同上 15 18日00:00 同上 同上 16 18日00:02 同上      同上 17   18日00：04    同上     同上 18   18日00：05    同上     同上 19   18日00：07    同上        同上 20   18日00：09    同上     同上 21   21日05：16    同上     同上 22   21日05：18    同上     同上 23   21日05：19    同上     同上 
總計23筆、金額共6萬9千元